【裁判字號】    99,毒抗,19
【裁判日期】    990211
【裁判案由】    聲請觀察勒戒
【裁判全文】
臺灣高等法院高雄分院刑事裁定          99年度毒抗字第19號
抗  告  人  臺灣高雄地方法院檢察署檢察官
被      告  甲○○
上列抗告人因被告聲請觀察勒戒案件，不服臺灣高雄地方法院中
華民國98年12月28日裁定（98年度審毒聲字第1616號），提起抗
告，本院裁定如下：
    主  文
抗告駁回。
    理  由
一、抗告意旨略以：依毒品危害防制條例第20條、第23條規定，
    犯同法第10條之罪，檢察官應聲請法院裁定令被告觀察、勒
    戒及強制戒治，而觀察、勒戒或強制戒治執行完畢釋放後5
    年內再犯第10條之罪者，應依法追訴；如5 年後再犯，則由
    檢察官聲請觀察、勒戒及強制戒治。本件被告符合上開法律
    規定觀察勒戒5 年後再犯之事實，應依上開規定由檢察官聲
    請觀察勒戒，原裁定引用之最高法院95年第7 次決議及97年
    第5 次決議，明顯違反上開規定，原裁定容有違誤，爰提起
    抗告，請求撤銷原裁定，更為適當之裁定云云。
二、按依毒品危害防制條例第20條、第23條規定，僅限於「初犯
    」及「5 年後再犯」二種情形，始應先經觀察、勒戒或強制
    戒治程序，不能逕行起訴，亦即設為施用毒品罪起訴條件之
    限制。但倘被告於5 年內已再犯，經依法再為保安處分或追
    訴處罰者，縱其第3 次（或第3 次以上）施用毒品之時間，
    在初犯之保安處分執行完畢釋放5 年以後，即非屬「5 年後
    再犯」之情形，且因前有「5 年內再犯」情形，顯見其再犯
    率甚高，原實施之保安處分無法收其實效，毋庸仍予寬典處
    遇，而應依該條例第10條逕予刑罰制裁。至於第3 次（或第
    3 次以上）施用毒品之時間，是否宜有期間限制？以多久為
    適宜？則分屬刑事政策、專門醫學之範圍，非審判機關所能
    決定，有待循立法途徑解決（最高法院97年度台非字第406
    號、第540 號、第585 號，98年度台非字第127 號等判決要
    旨均採同一法律見解足參）。
三、經查本件被告甲○○前於88年因施用毒品案件，經原審法院
    裁定令入勒戒處所施以觀察、勒戒後，因無繼續施用毒品之
    傾向於88年5 月20日釋放出所，復於88年間再犯施用毒品罪
    ，經原審法院裁定送觀察勒戒、強制戒治後，於89年3 月7
    日停止戒治處分出所（原戒治期間至89年9 月20日），並經
    原審法院89年度訴字第2965號判處應執行有期徒刑9 月確定
    ，而於90年5 月25日易科罰金執行完畢等情，有臺灣高等法
    院被告前案紀錄表在卷可參，是被告於初犯經觀察、勒戒執
    行完畢後，5 年內已再犯上開施用毒品罪，雖本件再度施用
    （即第3 次）毒品之時間（即98年7 月31日17時30分許回溯
    之96小時內），係其初犯經觀察、勒戒執行完畢5 年之後，
    惟依上開說明，被告所犯本件之施用毒品罪，即非屬毒品危
    害防制條例第20條第3 項所定「5 年後再犯」之情形，自應
    由抗告人即檢察官依同條例第23條第2 項規定追訴。抗告人
    誤向原審聲請裁定被告送觀察、勒戒，原審因而駁回抗告人
    之聲請，並無不當。抗告人所執前詞提起抗告，並無理由，
    應予駁回。
據上論結，應依刑事訴訟法第412 條，裁定如主文。
中    華    民    國    99    年    2     月    11    日
                    刑事第三庭  審判長法  官  莊崑山
                                      法  官  唐照明
                                      法  官  張意聰
以上正本證明與原本無異。
本裁定不得再抗告。
中    華    民    國    99    年    2     月    11    日
                                      書記官  陳金

司法院資訊處製作；財團法人民間司法改革基金會備份。
